臺灣新竹地方法院民事判決　八十九年度重訴字第一三七號
　　原　　　告　甲○○○ ○○.
　　法定代理人　丙○○
　　訴訟代理人　丁○○
　　被　　　告　五峰育樂股份有限公司
　　法定代理人　乙○○
右當事人間損害賠償事件，本院判決如左：
    主    文
原告之訴及假執行之聲請均駁回。
訴訟費用由原告負擔。
    事實及理由
一、原告起訴主張：訴外人胡占江於民國八十七年二月二十日，以元盛國際股份有限
    公司（以下簡稱元盛公司）負責人兼被告五峰育樂股份有限公司（以下簡稱被告
    公司）總經理之名義，代表被告公司與原告法定代理人丙○○簽訂同意書，約定
    由被告公司交付三萬六千張五峰渡假村住宿券以交換原告育樂大酒店一萬二千張
    住宿券，供雙方客人前往免費住宿，惟事後原告之客人持被告公司之住宿券前往
    被告渡假中心住宿時，竟遭被告公司以胡占江未獲委任簽立同意書為由，予以拒
    絕，原告不甘受損，乃向臺灣臺南地方法院告訴胡占江偽造文書，惟該案經判決
    胡占江無罪確定，判決理由中認為胡占江為被告公司之總經理，有簽訂同意書之
    權限，被告公司負責人胡占元事後拒絕原告之客人免費住宿，應屬債務不履行，
    則原告自得依修正前民法第二百二十七條之規定，請求被告公司負損害賠償責任
    ，查被告公司取得原告之住宿券共一萬二千張，其中五千六百十二張已供被告公
    司之客人前來免費住宿，依原告收費標準為三千五百元計算，原告所受之損害為
    一千九百六十四萬二千元，並聲明：(1)被告應給付原告新台幣一千九百六十四萬
    二千元，及自起訴狀繕本送達之翌日起至清償日止，按年息百分之五計算之利息
    。(2)願供擔保請准宣告假執行。
二、被告則以：訴外人胡占江雖曾於八十五年間受聘為被告公司之總經理，惟在同年
    九月間離職，嗣後胡占江至元盛公司擔任總經理，八十七年二月間胡占江並非被
    告公司總經理，被告公司亦未授權胡占江與原告之法定代理人洽商交換住宿券之
    事宜，被告公司當時之法定代理人胡占元毫不知情，該同意書對被告公司自不生
    效力，同意書上所蓋之被告公司印章及胡占元印章均係偽造，訴外人鄭秀合及彭
    紫銀在胡占江偽造文書刑事案件所為證述均不實在等語置辯，並聲明：(1)原告之
    訴駁回。(2)如受不利之判決，請准供擔保宣告免為假執行。
三、本件兩造不爭執之事實
    訴外人胡占江於八十七年二月二十日與原告法定代理人丙○○簽訂同意書，列載
    甲、乙、丙三方，甲方為元盛公司、乙方為被告公司、丙方為原告，同意事項為
    甲方持乙方之住宿券共三萬六千張交換丙方住宿券共一萬二千張，以供乙、丙免
    費住宿，憑交換券住宿者，相互免收住宿費、清潔管理費等費用，同意書後方當
    事人署名處，列載元盛公司負責人胡占江、五峰渡假育樂股份有限公司負責人胡
    占元，菲律賓育樂花園大酒店負責人丙○○，而被告公司負責人胡占元並未到場
    ，係由訴外人胡占江並蓋用元盛公司及負責人胡占江，及被告公司及負責人胡占
    元之印鑑。
四、得心證之理由
（一）本件兩造爭執者為，訴外人胡占江代表胡占江與原告簽訂之同意書，是否對被
      告公司發生效力？
（二）按刑事判決所為事實之認定，於為獨立民事訴訟之裁判時本不受其拘束，本院
      得斟酌全辯論意旨及調查證據之結果，依自由心證獨立認定事實，縱認定之結
      果與刑事判決相異，亦無違法（最高法院二十九年度上字第一六四○號判例參
      見），先予敘明。
（三）原告雖舉胡占江偽造文書刑事案件確定判決認定之事實為據，主張訴外人胡占
      江於簽訂同意書時擔任被告公司之總經理，有代表被告公司之權限，且被告公
      司負責人胡占元應知悉訴外人胡占江與原告簽訂同意書之事云云。惟查：
      (1)該案認定訴外人胡占江並無偽造文書罪行，係依據證人彭紫銀、鄭秀合、翁
        恩元之證述，及被告公司聘任訴外人胡占江總經理之聘書、訴外人胡占江擔
        任總經理期間所簽批之簽呈單，及原告公司法定代理人丙○○曾簽具同意書
        延展交換住宿券使用期限，足見交換券之使用實行一段期間等事實，為其論
        據。惟查：證人彭紫銀（八十七年間在九華山莊擔任總經理）於上開刑事案
        件證稱，九華山莊與五峰公司間有業務往來，五峰公司曾代理銷售九華山莊
        之會員卡，其於八十六年十月間開始與胡占江接洽業務，接洽時隨行人員均
        告稱胡占江為總經理云云，證人鄭秀合證稱其於八十五年間進入被告公司，
        八十七年三月或五月離職，任職期間總經理為胡占江，胡占江與原告簽約之
        事其不知情，但其曾拿住宿券去老沃渡假，當時胡占江也有去，住宿券是公
        司給的獎賞云云（以上證言見臺南地方法院八十八年度訴字第七八六號刑事
        卷第五十八頁反面），證人翁恩元證稱，其自八十七年一月二十日至八十七
        年三月二十日止擔任丙○○所經營之開億旅行社經理，負責招攬客人到菲律
        賓遊覽，胡占江是被告公司之總經理，該公司與育樂大酒店交換住宿券已有
        一段時間等語（見臺南地方法院上開卷宗第一二八頁反面）。惟證人彭紫銀
        在本院訊問時則證稱，被告公司在八十五年六月其到九華山莊任職以前一直
        就和九華山莊有往來，後來胡占江有時會帶客人到九華山莊住宿，他訂房時
        都是以元盛公司之名義，其有參加過被告五峰育樂股份有限公司之尾牙，有
        聽到該公司的人叫胡占江為總經理，也有人叫他董事長，其並未深究他的身
        分，只知道他和當時負責人胡占元是兄弟，胡占江曾告知證人其為被告五峰
        育樂股份有限公司之總經理。尾牙時間應該是在八十六年或八十七年之一月
        九日，年度不確定（見本院九十年七月二十四日言詞辯論筆錄），其證言內
        容謂訴外人胡占江有時以元盛公司公司之名義對外交易，及其稱謂有時為董
        事長，有時為總經理，其並未深究胡占江之身分，與其於刑事案件明確證述
        訴外人胡占江身分為被告公司之總經理一節，顯有差異，且其證述前往參加
        被告公司尾牙之日期，係在同意書簽訂之前，自時間上來看，亦無法認定八
        十七年二月間訴外人胡占江仍擔任被告公司之總經理。另證人鄭秀合經本院
        傳喚未到庭，被告公司則否認其為被告公司員工，辯稱證人於八十四年間至
        八十五年間曾在天元國際投資股份有限公司擔任總經理，嗣於八十五年離職
        ，離職後自八十五年間至八十七年間在元盛公司擔任協理等語，證人陳炳元
        亦證稱其為被告公司販賣部之外包商，自八十四年十月開始接手到現在，鄭
        秀合不是被告五峰育樂股份有限公司的人，他有時會帶客人到五峰渡假村消
        費，其不知他是元盛公司或天元公司的人，天元公司的負責人是胡占元。胡
        占江是元盛公司的老闆，其於八十五年九月或十月間有看見公告，謂總經理
        胡占江已離職（見本院九十年七月二十四日言詞辯論筆錄），經本院調閱鄭
        秀合八十五年至八十七年間之所得資料，其於該段期間確無領取被告公司薪
        資之事實，有財政部台北市稅局北投稽徵所九十年九月十四日財北國稅北投
        徵字第九○○六一四六二號函所附各類所得清單在卷可稽，則被告辯稱證人
        鄭秀合並非該公司員工，並非無據。另參以被告公司在八十七年間之負責人
        為胡占元，與胡占江為兄弟關係，而胡占江擔任負責人之元盛公司又與被告
        公司、九華山莊間有業務往來，則證人是否能明確區辨訴外人胡占江之身分
        及對外代表何公司為交易，即有疑問，故本院認為上開證人在刑事案件證述
        ，尚無法證明胡占江在八十七年二月間仍擔任被告公司總經理之事實，至於
        刑事案件中訴外人胡占江提出被告公司聘任其擔任總經理之聘書、其擔任總
        經理期間所簽批之簽呈單（見臺南地方法院檢察署八十七年度偵字第一三三
        二六號卷宗第三五頁、臺灣臺南地方法院上開卷宗第四一至四五頁），時間
        係在八十五年間，亦無從證明八十七年二月間訴外人胡占江在被告公司擔任
        總經理之事實，至於胡占江在刑事案件之供述，係為避免刑事追訴所為之辯
        解，與其有切身利害關係，本院認為無從採信。
      (2)原告公司法定代理人丙○○固曾簽具同意書，同意延長交換住宿券之使用期
        限至八十八年三月三十一日（見臺南地方法院上開卷宗第三八頁），惟該同
        意書所為意思表示之對象為元盛公司，並非被告公司，而交換住宿券之契約
        關係在原告與元盛公司間並無爭執，而係被告公司否認該同意書對其發生效
        力，故本院認為該同意延長使用期限之表示，尚不足以推斷被告公司當時之
        負責人胡占元有同意或授權訴外人胡占江訂立交換住宿券同意書之事實。
      (3)被告辯稱八十七年二月二十日簽訂同意書時，被告公司負責人胡占元不在場
        ，係由訴外人胡占江代表元盛公司及被告公司簽約，而同意書上所蓋用之被
        告公司「五峰育樂股份有限公司」之印文與被告公司當時之印鑑章不相符，
        為原告所不爭執，並經臺灣臺南地方法院調取被告公司歷次公司變更登記事
        項卡可證（見臺南地方法院上開卷宗第一二一頁），故被告公司方面應無以
        自己之行為表示以代理權授予他人之事實。
      (4)甚而，自同意書之文字觀之，立同意書人雖列載甲乙丙三方，惟同意事項記
        載謂：甲方持乙方住宿券共三萬六千張交換丙方住宿券一萬二千張，以供乙
        、丙免費住宿，則究竟係甲方與丙方間成立之雙方契約，抑係甲乙丙三方成
        立三方契約，即有疑義，而原告訴訟代理人丁○○在上開偽造文書刑事案件
        中以證人身分證稱：其為開億旅行社負責人，與丙○○係關係企業，其不知
        被告公司與原告公司交換住宿券之事，只知胡占江代表「元盛」來與「菲律
        賓」（即原告）訂交換書，胡占江在與其接洽時，也說是「元盛」之總經理
        ，（法官問：胡占江有無說他代表何公司？）他是「元盛」總經理，但與「
        五峰」有來往，故他可以代表「五峰」，（法官問：胡占江有無說他是「五
        峰」之總經理？），無說，只說他是總經理，並庭呈胡占江所交付之名片一
        張，名片上記載頭銜為元盛國際股份有限公司總經理（見臺南高等法院八十
        八年度上訴字第一八○六號刑事卷第四四頁以下），另原告提出之五峰渡假
        村住宿券，正面有「元盛多利卡」字樣，反面有「元盛國際股份有限公司」
        名稱，並蓋有「元盛國際股份有限公司」之印文，惟並無被告公司之名稱或
        印文（見本院九十年三月二十六日言詞辯論筆錄後附之住宿券），如依原告
        訴訟代理人丁○○上開證述內容及住宿券之記載、前開延長交換住宿券使用
        期限同意書之記載觀之，訴外人胡占江於簽訂同意書時，係以元盛公司負責
        人身分與原告訂約，並非代表被告公司，被告公司之住宿券僅為元盛公司與
        原告間契約之標的而已，被告公司並非契約之當事人，則原告更無由向被告
        公司請求債務不履行之餘地。
（四）綜上所述，訴外人胡占江係以元盛公司代表人之身分與原告簽訂同意書，被告
      公司並非契約當事人，原告僅能向元盛公司請求債務不履責任，而不能對被告
      公司請求，退步言之，縱認訴外人胡占江係以元盛公司兼被告公司代表人身分
      與原告締約，惟原告無法證明訴外人胡占江於八十七年二月二十日訂約時擔任
      被告公司之總經理，亦無法證明被告公司有事前授權或事後同意訴外人胡占江
      代理簽訂同意書之行為，被告公司自不受契約效力之拘束，則原告依修正前民
      法第二百二十七條之規定，請求被告給付一千九百六十四萬二千元，及自起訴
      狀繕本送達之翌日起至清償日止，按年息百分之五計算之利息，自非正當，應
      予駁回。
（五）假執行之宣告：原告既受敗訴判決，其假執行之聲請即失所依據，應併予駁回
      。
五、結論：原告之訴為無理由，依民事訴訟法第七十八條，判決如主文。
中　　　華　　　民　　　國　　九十一　　年　　　三　　　月　　二十九　　日
                                  臺灣新竹地方法院民事第二庭
~B法　　　官　彭洪英
右為正本係照原本作成。
如對本判決上訴，須於判決送達後廿日內向本院提出上訴狀。
~B法院書記官　吳美雲
中　　　華　　　民　　　國　　九十一　　年　　　三　　　月　　二十九　　日
